臺灣高雄地方法院刑事判決　　　　　　　　　　　　九十三年度簡上字第二八九號
　　上　訴　人　臺灣高雄地方法院檢察署
　　被　　　告　甲○○　男　三.
右上訴人因被告竊盜案件，不服本院高雄簡易庭民國九十三年度簡字第一三八三號民
國九十三年三月二十九日第一審刑事簡易判決（聲請簡易判決處刑案號：九十二年度
偵緝字第二二○一號），提起上訴，本院管轄之第二審合議庭判決如左：
    主  文
原判決撤銷。
甲○○無罪。
    事  實
一、公訴意旨略以：被告甲○○意圖為自己不法所有，於民國（下同）九十二年六月
    二十日十六時，在高雄縣岡山鎮○○路十九號處，竊取丁○○所有車號ＲＡＦ—
    一七三號機車得手，嗣於九十二年七月三十一日十時許，騎乘上開機車途經高雄
    縣燕巢鄉○○路之某處時，為警方臨檢查獲，並當場扣得機車鑰匙乙把，因認被
    告涉犯刑法第三百二十條第一項之竊盜罪嫌。
二、按犯罪事實應依證據認定之，無證據不得認定犯罪事實；又不能證明被告犯罪者
    ，應諭知無罪之判決，刑事訴訟法第一百五十四條第二項、第三百零一條第一項
    分別定有明文。又事實之認定，應憑證據，如未能發現相當證據，或證據不足以
    證明，自不能以推測或擬制之方法，為裁判基礎；且認定不利於被告之事實須依
    積極證據，苟積極證據不足為不利於被告事實之認定時，即應為有利於被告之認
    定，不必有何有利之證據；另認定犯罪事實所憑之證據，雖不以直接證據為限，
    間接證據亦包括在內，然而無論直接證據或間接證據，其為訴訟上之證明，須於
    通常一般之人均不致有所懷疑，而得確信其為真實之程度者，始得據為有罪之認
    定，倘其證明尚未達到此一程度，而有合理之懷疑存在而無從使事實審法院得有
    罪之確信時，即應由法院為諭知被告無罪之判決（最高法院四十年台上字第八六
    號、三十年台上字第八一六號、七十六年台上字第四九八六號分別著有判例可資
    參照）。
三、本件公訴人認被告甲○○涉犯竊盜罪嫌，無非係以證人丙○○於警詢中證述系爭
    車輛係被告所竊、告訴人即車主丁○○於警詢中指稱伊機車遭竊、證人即查獲員
    警楊增榮證述：伊先查獲丙○○騎乘另一部車號ＱＷＳ－九四八號贓車，丙○○
    供稱該車係自被告處牽得，伊遂由丙○○指引於燕巢鄉尋得被告，被告刻正騎乘
    本件ＲＡＦ—一七三號機車等語，並以警卷所附車輛竊盜查詢認可資料報表一紙
    、照片二幀、贓物認領保管單一紙為據。訊據被告固未否認騎乘前開贓車為警查
    獲之事實，然堅決否認有竊盜之犯行，辯稱：伊並未竊取本件ＲＡＦ—一七三號
    機車，該車係丙○○偷的，伊係向丙○○借來騎乘等語。經查：
  (一)有關系爭機車之來源，證人丙○○於警詢時乃陳稱：「（甲○○供稱其所騎乘之
    贓車，係你先前騎該贓車載他至彌陀鄉一處磚仔窯，因你先行離去，他才騎走，
    有何意見？）無右述情事，是甲○○說謊。（該贓車係何人所竊取？於何時地所
    竊取？如何得知？）是甲○○所竊取，何時竊取我不知道，我會知道甲○○竊取
    該機車，是因為我向其借車時，該贓車就停在其住宅前，而甲○○原本是沒有輕
    型機車的。」等語，可見證人丙○○並未曾親眼目睹被告竊取系爭機車，僅因警
    方告以被告供稱系爭贓車係向丙○○借取，丙○○方推稱係被告竊得，且該部分
    證詞均屬推測之詞，依刑事訴訟法第一百六十條規定，已不得作為證據。況丙○○經本院交互詰問後，更明確證稱：「（對於被告陳述本件機車係你所有，對此
    有何意見？）被告所述不實在，我沒有偷該車，該車是我向被告借的。（被告有
    無跟你說本件機車係從何而來？）被告沒有跟我說過，我也沒有問過被告。（為
    何在警訊中陳述本件機車係被告偷竊的？）我向被告借本件機車時，他並沒有跟
    我說該車係他偷竊的，是在警局作筆錄時，警察叫我要講出一個人來。（請再確
    認被告到底有無對你說本件機車係他偷來的？）沒有。」等語，衡諸證人丙○○
    與被告間，就車輛係何人先為占用乙節尚互為指摘，衡情應無迴護被告之可能，
    其於本院經交互詰問後之證詞，應較為可信。是證人丙○○既無目睹被告竊取系
    爭車輛之事實，且於本院亦明確證稱被告並未告知其車輛係竊取而來，自不得以
    其證言遽論被告涉犯竊盜罪嫌。
  (二)又被告在被判罪確定之前，應被推定為無罪，且被告並無自證無罪之義務，均為
    刑事訴訟之基本原則，被告否認犯罪所持之辯解，縱無可取，仍不得因此資以為
    反證其犯罪之論據，最高法院八十七年度台上字第三四七一號判決意旨可資參照
    。本件被告於本院審理中辯稱：系爭機車係丙○○所有，丙○○騎乘該贓車載伊
    至彌陀鄉一處磚仔窯，因丙○○先行離去，伊才騎走欲歸還丙○○等語，雖為證
    人丙○○所否認，且被告亦無法提供證據供本院調查以實其說。然因丙○○就系
    爭機車為何人先為占用乙節，如經承認即可能涉犯竊盜罪嫌或贓物罪嫌，乃有法
    律上之利害關係，其否認被告之指述尚合乎常情，復衡以丙○○並未積極指證系
    爭車輛為被告所竊取，從而，尚無從因被告無法舉證證明車輛從何而來之事實，
    驟認該車係被告竊取。
  (三)至於告訴人丁○○於警詢中所證伊機車遭竊等語，及警卷所附車輛竊盜查詢認可
    資料報表、照片二幀、贓物認領保管單一紙等證據，至多亦僅能證明丁○○所有
    系爭機車失竊之事實，亦無法推論係由被告所竊。證人楊增榮證述伊查獲被告騎
    乘系爭機車等語，至多亦僅能證明被告使用贓車之事實，而無法遽論被告有何偷
    竊犯行，蓋一般人之所以持有贓物之原因不一而足，或因己行竊所得，或自他人
    處知情或不知情而收受故買，亦可能係以其他有償或無償方式取得，均難單以被
    告為警查獲使用贓物乙節，而認該被告使用之贓物係其行竊所得。
  (四)綜上所述，被告為警查獲使用贓車固為實情，然本件並無積極證據足以證明被告
    所騎乘之贓車係其行竊所得，自難單以其騎乘贓車之事實，而認有竊盜犯行，揆
    諸首揭說明，自應為被告無罪之判決。公訴人以證人丙○○、楊增榮於警詢之證
    言，告訴人丁○○於警詢中之指述，及警卷所附車輛竊盜查詢認可資料報表一紙
    、照片二幀、贓物認領保管單一紙等件，認被告涉有竊盜犯嫌，原審因而為被告
    有罪科刑之判決，尚有未洽，公訴人上訴意旨認被告除涉犯本件犯行，另尚涉犯
    九十三年度偵字第五九三八號移送併案之竊盜犯行，且認該二犯行屬連續犯之裁
    判上一罪關係，原審就併案部分未及審理等語，雖無可採，然原判決既有前揭可
    議之處，自屬無可維持，應由本院予以撤銷改判。
四、至被告前開使用贓車之行為有否涉及贓物罪嫌，因與本件公訴人起訴事實所指之
    基本社會事實不同，非本院所得併予審究。又本件既已為被告無罪之諭知，則公
    訴人移請併案之九十三年度偵字第五九三八號意旨，認被告於九十三年三月九日
    竊取乙○○所有之ＸＡ－八七七五號自用小貨車，復於九十三年三月十六日駕駛
    該贓車，竊取案外人李芷臣所有工程用過濾筒一個及鐵條八十條等犯罪事實，因
    與本件並無連續犯之裁判上一罪關係，本院亦無從併予審究，均應退由檢察官另
    為適法之處理，併此敘明。
五、末按適用簡易判決處刑之案件，所科之刑以宣告緩刑、得易科罰金之有期徒刑及
    拘役或罰金為限，此觀諸刑事訴訟法第四百四十九條第三項規定自明。又刑事訴
    訟法第四百五十五條之一第三項規定，對於簡易判決之上訴，準用同法第三編第
    一章及第二章之規定。是管轄第二審之地方法院合議庭受理簡易判決上訴案件，
    應依通常程序審理。其認案件有刑事訴訟法第四百五十二條所定第一審應適用通
    常程序審判而不得適用簡易程序審判之情形者，應撤銷原簡易判決，逕依通常程
    序為第一審判決（最高法院九十二年台非字第三五二號判決意旨參照）。本件既
    應諭知無罪，即有刑事訴訟法第四百五十一條之一第四項但書第三款之情形，參
    諸上開判決要旨，本件即應撤銷原簡易判決，並逕依通常程序為第一審判決，檢
    察官如不服本判決，仍得於法定上訴期間內，向管轄之第二審法院提起上訴，亦
    此敘明。
據上論斷，應依刑事訴訟法第四百五十五條之一第一項、第三項、第三百六十九條第
一項前段、第三百六十四條、第三百零一條第一項，判決如主文。
本案經檢察官戊○○到庭執行職務。
中　　　華　　　民　　　國　　 九十三　　 年　　 十二 　　月　　十三　　日
                                  臺灣高雄地方法院刑事第七庭
                                      審判長法　官  孫啟強
                                            法　官  卓立婷
                                            法　官  蔡川富
右正本證明與原本無異。
如不服本判決，應於判決送達之日起十日內，向本院提出上訴狀。
　                                      　　書記官  邱秋珍
中　　　華　　　民　　　國　　 九十三　　 年　　 十二 　　月　　十三　　日
